【裁判字號】    99,上易,132
【裁判日期】    990531
【裁判案由】    公然侮辱
【裁判全文】
臺灣高等法院臺南分院刑事判決         99年度上易字第132號
上  訴  人
即  被  告  乙○○
輔  佐  人
即被告之子  甲○○
上列上訴人因公然侮辱案件，不服臺灣雲林地方法院98年度易字
第443號中華民國98年12月1日第一審判決（起訴案號：臺灣雲林
地方法院檢察署97年度調偵字第175號），提起上訴，本院判決
如下：
    主  文
上訴駁回。
乙○○緩刑貳年。
    事  實
一、乙○○因其子甲○○於民國93年10月4日，駕駛自小客車過
    失致沈登陽之子沈郁峻受有頸髓第6節粉碎性骨折、四肢癱
    瘓等重傷害（過失致重傷部分，業經本院以95年度交上易字
    第200號判決判處有期徒刑6月），民事損害賠償部分經臺灣
    雲林地方法院以95年度重訴字第31號判決甲○○應給付新臺
    幣（下同）1376萬8466元。沈登陽遂與妻子丁○○、父親丙○○、友人周祖輝等人，於96年9月4日晚間9時許（檢察官
    聲請簡易判決處刑書誤載為97年），至甲○○位在雲林縣大
    埤鄉大德村大德113號之住處，商討車禍賠償事宜。雙方一
    言不合發生爭執，甲○○之兄何文裕遂將沈登陽等人趕出屋
    外後，乙○○竟基於公然侮辱之犯意，在其上開住處外，不
    特定人或多數人得以共見共聞之情況下，公然辱罵丁○○「
    到這裡來是欠人家幹，來這裡是要給人家幹嗎？」等語，貶
    損輕蔑丁○○之人格。
二、案經丁○○訴由雲林縣警察局斗南分局報告臺灣雲林地方法
    院檢察署檢察官偵查後聲請以簡易判決處刑。
    理  由
一、卷附全部供述證據，經檢察官及被告於本院受命法官行準備
    程序時一致同意採為證據，且無事實顯示係公務員因違法蒐
    證所取得之證據，本院審酌該等供述證據作成時之情況，亦
    認為適於作為證據，且與本案事實有相當之關聯性，依刑事
    訴訟法第159條之5第1項之規定，應認為均有證據能力，合
    先敘明。
二、上開事實，業據被告乙○○於本院受命法官行準備程序時自
    白不諱，核與證人即告訴人丁○○於警詢及偵查中、證人沈
    登陽（丁○○之先生）於偵查中、證人林哲平（丁○○在場
    友人）於原審證述情節吻合，足徵被告前揭任意性自白與事
    實相符。是本件事證已臻明確，被告犯行堪以認定，應依法
    論科。
三、所謂公然侮辱者，係指以在不特定人得以共見共聞之情形下
    ，對於某特定人以言語或舉動辱罵、嘲笑或其他輕慢之表示
    ，足以減損該特定人之聲譽而言。被告乙○○於上開時地，
    在不特定人得以共見共聞之情形下，以「到這裡來是欠人家
    幹，來這裡是要給人家幹嗎？」之言語辱罵丁○○，客觀上
    已足使告訴人丁○○感到難堪，並減損丁○○之聲譽無疑，
    核其所為，係犯刑法第309條第1項之公然侮辱罪。檢察官聲
    請簡易判決處刑之犯罪事實部分，將案發時間誤載為97年，
    應予更正，附此說明。
四、原判決以被告罪證明確，因予適用刑法第309條第1項、第41
    條第1項前段，刑法施行法第1條之1等規定，並審酌被告並
    無犯罪前科，素行良好（有臺灣高等法院被告前案紀錄表在
    卷可稽），其兒子甲○○所涉之過失致重傷案件，已經使得
    告訴人丁○○之兒子沈郁峻，受有頸髓第6節粉碎性骨折、
    四肢癱瘓等重傷害，其面對告訴人即被害人家屬等人，前來
    商討給付賠償金額事宜，竟不能節制情緒，以理性解決問題
    ，反而以不雅言語辱罵告訴人丁○○，損害丁○○之名譽，
    對於其再度造成傷害，並於原審判決前迄未與告訴人丁○○
    達成民事和解，取得丁○○之諒解，且犯罪後於原審否認犯
    行，態度不佳，顯無悔意等一切情狀，量處被告拘役50日，
    並諭知易科罰金之折算標準。本院經核，原判決認事用法，
    均無違誤，量刑亦稱妥適。被告上訴意旨並指明業與告訴人
    達成和解云云，惟查被告上開犯行已臻明確，原判決量處被
    告前揭刑度，亦應認符合罪責相當性原則。是被告以此為由
    提起上訴，而指摘原判決不當，為無理由，應予駁回。
五、末查被告於原審判決後業與告訴人家屬達成訴訟上調解，雙
    方約定由被告賠償告訴人丁○○36000元，被告之子並依調
    解內容於99年3月22日匯款同上金額予告訴人丁○○，有臺
    灣雲林地方法院99年度六小調字第18號調解筆錄及郵政國內
    匯款執據各1件在卷可憑。又被告未曾因故意犯罪受有期徒
    刑之宣告，有台灣高等法院被告全國前案紀錄表在卷可憑，
    而被告犯後已賠償告訴人損失，並於本院受命法官行準備程
    序時供承犯行，足認被告犯後確有悔意。本院因認被告犯後
    態度良好，經此偵審程序，應知所警惕，信無再犯之虞，其
    上開所宣告之刑，認以暫不執行為適當，爰依刑法第74條第
    1項第1款規定，併予諭知宣告緩刑2年，以啟自新。
六、被告經合法傳喚，於審判期日無正當理由不到庭，有送達證
    書在卷足參，爰不待其等陳述逕行判決。
據上論結，應依刑事訴訟法第368條、第371條，刑法第74條第1
項第1款，判決如主文。
本案經檢察官蘇南桓到庭執行職務。
中    華    民    國    99    年    5     月    31    日
                  刑事第二庭    審判長法  官  葉居正
                                      法  官  陳春長
                                      法  官  陳欽賢
以上正本證明與原本無異。
不得上訴。
                                      書記官  李良倩
中    華    民    國    99    年    5     月    31    日
附錄:本判決論罪科刑法條全文
中華民國刑法第309條（公然侮辱罪）
公然侮辱人者，處拘役或3百元以下罰金。
以強暴犯前項之罪者，處1年以下有期徒刑、拘役或5百元以下罰
金。

司法院資訊處製作；財團法人民間司法改革基金會備份。
